【裁判字號】    97,易,656
【裁判日期】    980604
【裁判案由】    妨害家庭
【裁判全文】
臺灣宜蘭地方法院刑事判決               97年度易字第656號
公  訴  人  臺灣宜蘭地方法院檢察署檢察官
被      告  丙○○
選任辯護人  郭美春律師
上列被告因妨害家庭案件，經檢察官提起公訴（97年度偵續一字
第8、9號），本院判決如下：
    主  文
丙○○犯相姦罪，處有期徒刑伍月，如易科罰金，以新台幣壹仟
元折算壹日，減為有期徒刑貳月又拾伍日，如易科罰金，以新台
幣壹仟元折算壹日。
    事  實
一、丙○○明知甲○○○為乙○○之妻，為有配偶之人，仍基於
    與甲○○○相姦之犯意，於民國95年9月30日下午某時，在
    宜蘭縣羅東鎮威尼斯汽車旅館某房間內，與甲○○○相姦1
    次。
二、案經乙○○訴請臺灣宜蘭地方法院檢察署檢察官偵查起訴。
    理  由
壹、程序部分：
一、按被告以外之人於審判外之言詞或書面陳述，除法律有規定
    者外，不得作為證據，刑事訴訟法第159條第1項定有明文。
    本件關於證人甲○○○於警訊中之陳述，係被告以外之人於
    審判外之言詞陳述，為傳聞證據，且被告丙○○之辯護人就
    上開供述之證據能力於本院準備及審理程序中均提出爭執，
    復查無得例外取得證據能力之法律依據，應認無證據能力，
    不得採為認定被告有罪之證據。
二、按證人應命具結，證人依法應具結而未具結者，其證言不得
    作為證據，刑事訴訟法第158條之3、第186條第1項分別定有
    明文，本件關於證人甲○○○於96年8月31日在偵查中所為
    證詞，未經具結程序，依前開規定，此部分之證言應認無證
    據能力，不得採為認定被告有罪之證據。
三、按詰問權係指訴訟上當事人有在審判庭輪流盤問證人，以求
    發現真實，辨明供述證據真偽之權利，其於現行刑事訴訟制
    度之設計，以刑事訴訟法第166條以下規定之交互詰問為實
    踐，屬於人證調查證據程序之一環；與證據能力係指符合法
    律所規定之證據資格，而得成為證明犯罪事實存在與否之證
    據適格，性質上並非相同。偵查中檢察官為蒐集被告犯罪證
    據，訊問證人旨在確認被告嫌疑之有無及內容，與審判期日
    透過當事人之攻防，調查證人以認定事實之性質及目的有別
    。偵查中訊問證人，法無明文必須傳喚被告使之得以在場；
    刑事訴訟法第248條第1項前段雖規定「如被告在場者，被告
    得親自詰問」，事實上亦難期被告有於偵查中行使詰問權之
    機會。此項未經被告詰問之被告以外之人於偵查中向檢察官
    所為之陳述，依刑事訴訟法第159條之1第2項之規定，原則
    上屬於法律規定為有證據能力之傳聞證據，於例外顯有不可
    信之情況，始否定其得為證據。是得為證據之被告以外之人
    於偵查中向檢察官所為之陳述，雖其陳述未經被告詰問，此
    項詰問權之欠缺，非不得於審判中由被告行使以補正，而完
    足為經合法調查之證據。證人甲○○○先後於96年5月23日
    、97年10月17日、97年11月24日具結後所為證述，再經證人
    甲○○○於審理中到庭接受詰問，其偵查中所為上開證詞，
    自有證據能力。
貳、實體部分：
一、訊據被告丙○○固坦承明知甲○○○為有配偶之人，惟矢口
    否認於95年9月30日，與甲○○○共同至威尼斯汽車旅館發
    生性行為一節，而辯稱：95年9月30日伊在祥億汽車貨運股
    份有限公司（下稱祥億貨運公司）上班，不可能有時間跟甲
    ○○○去汽車旅館，伊與甲○○○是鄰居跟朋友的關係，是
    甲○○○傳簡訊給伊，伊覺得很好玩才回傳簡訊給她云云。
    經查：
  (一)甲○○○前於偵查中即證稱被告於95年9月30日上午撥打行
    動電話與其聯繫後，即至羅東聖母醫院帶同甲○○○前往威
    尼斯汽車旅館發生性行為等情（參見96年度他字第359號卷
    第10、11頁96年5月23日偵訊筆錄），再於本院審理中證稱
    ：95年9月30日伊是肺結核住聖母醫院，被告白天打電話要
    求與他一起去汽車旅館，伊本來是不要去，被告說如果不去
    的話，會把之前的事情全部講出來，被告打完電話後，隔幾
    個小時就來醫院找伊，伊與被告從醫院後門出去，當天是被
    告開白色貨車載伊到汽車旅館，當天在旅館待1、2個小時左
    右，被告有要求伊發生性行為，離開汽車旅館是伊坐計程車
    回去等語（參見本院卷第76至78頁98年4月28日審判筆錄）
    ，依證人甲○○○前後證述，對於其與被告共同至威尼斯汽
    車旅館發生性行為一節，已明確證述在卷。且甲○○○於偵
    查中明確指出被告之生殖器包皮過長而未割除之特徵（參見
    97年度偵續一字第8號卷第14頁97年10月17日偵訊筆錄），
    再經臺灣宜蘭地方法院檢察署檢察官當庭勘驗被告之生殖器
    後，確與證人甲○○○所述相符，此有勘驗照片3幀在卷可
    佐（97年度偵續一字第8號卷第84至86頁）。證人甲○○○
    雖於偵查及本院審理中，一致證稱被告當日至醫院後，持水
    果刀脅迫其前往威尼斯汽車旅館等語（參見96年度他字第35
    9號卷第10、11頁96年5月23日偵訊筆錄、97年度偵續一字第
    8號卷第101頁97年11月24日偵訊筆錄、本院卷第77頁98 年4
    月28日審判筆錄），而依羅東聖母醫院97年3月11日天羅聖
    民字第229號函檢送之護理記錄（97年度偵續字第2號卷第14
    至27頁），證人甲○○○於95年9月30日下午1時許請假，護
    理內容並記載「病人訴想請假回家，早上主治醫師已准假‧
    ‧‧」，可見於當日上午被告以電話聯繫證人甲○○○後，
    甲○○○即向主治醫師請假，再經質以證人甲○○○向護理
    人員請假過程，證人甲○○○證稱：在病房有電鈴，伊是請
    護士小姐來病房，當場跟護士小姐說要請假，被告當時在場
    ，被告那時沒有拿刀子出來，被告之前有先亮刀，等護士來
    之後，再把刀子收起來，護士走之後，被告並沒有拿刀出來
    ，一直放在身上，離開病房的時候，被告刀子有拿出來抵住
    伊的背部，從病房到醫院後門等語（參見本院卷第78、82頁
    98年4月28日審判筆錄），如被告確有持刀脅迫之情形，當
    護理人員進入病房而被告將刀收起之際，證人甲○○○自可
    向護理人員尋求幫助，且自病房至醫院後門之途中，既為公
    開場合且有人員、病患進出，被告豈有以刀架住他人而未遭
    發現之可能，是證人甲○○○所稱遭被告脅迫云云，要難採
    信。
  (二)依卷附被告先後於95年11月25日、同年月26日、同年月28日
    、同年月29日傳與證人甲○○○之簡訊內容，其中計有「寶
    貝老婆：好想好想妳，愛妳的寶貝老公！」、「我的漂亮寶
    貝老婆：妳的寶貝老公好想好想妳，好想聽見妳的聲音！」
    、「漂亮寶貝：妳不在我身邊我好不習慣，‧‧‧」、「早
    安我的寶貝：我昨晚睡的不是很好，因為沒有妳在身邊好不
    習慣，寶貝我也好想好想妳，‧‧‧」、「我的漂亮寶貝：
    我好想好想妳，妳沒時間打給我沒關係，我只是要和妳說好
    想好想聽聽妳溫柔的聲音，愛妳的寶貝老公！」、「我的漂
    亮寶貝：妳的冷淡妳的不理會讓我的心好疼好難過，‧‧‧
    」、「我的漂亮寶貝：妳的寶貝老公好想好想妳，好想快點
    聽見妳的聲音，寶貝天氣有點冷妳的衣服有沒有多穿妳吃飯
    了沒妳的藥吃了沒」、「寶貝：我的頭好痛，好想妳，妳沒
    和我說晚安就睡了，‧‧‧」。上開簡訊內容中，被告多以
    「老婆」、「寶貝」稱呼甲○○○，文字內容亦充斥曖昧字
    眼，而證人甲○○○亦不諱言以簡訊回傳被告（參見本院卷
    第81頁98年4月28日審判筆錄），顯見證人甲○○○與被告2
    人間過從甚密。再經本院質以告訴人如何發現被告犯行，證
    人甲○○○陳稱：村子裡面都有在傳，被告都會來家裡找伊
    ，而且伊住院的時候，也有村子裡面的人也在住院，村子裡
    面的人覺得他們走的很近，覺得很奇怪等語（參見本院卷第
    81頁98年4月28日審判筆錄），均足以顯示甲○○○與被告
    之間關係非淺，堪認證人甲○○○係於自由意志下與被告共
    同前往威尼斯汽車旅館發生性行為。
  (三)被告雖辯稱於95年9月30日當日擔任外出送貨工作，並無前
    來宜蘭地區云云，依祥億貨運公司所提被告於95年9月個人
    出勤明細表所載（本院卷第72頁），出勤時間為上午8時至
    下午5時，於95年9月30日上午7時31分刷卡，於當日下午5時
    前51分早退，送貨地點為台北縣市，可知被告當日上午7時
    31分上班後外出送貨，於同日下午4時9分許刷卡早退，以證
    人甲○○○陳稱當日下午於威尼斯汽車旅館僅停留1、2小時
    左右，隨後被告自行駕駛貨車離去，而國道5號高速公路於
    95年6月16日即全線通車，被告自有餘裕往返台北、宜蘭兩
    地，其辯稱並無前來宜蘭地區云云，要無足採。
  (四)綜上所述，本件事證明確，被告前開所辯顯係卸責之詞，不
    足採信，其犯行堪以認定，應依法論科。
二、核被告所為，係犯刑法第239條後段與有配偶之人相姦罪。
    爰審酌被告犯罪之動機、目的、手段、破懷他人婚姻之和諧
    ，及犯罪後之態度等一切情狀，量處如主文所示之刑，以示
    懲儆。按被告行為後，中華民國九十六年罪犯減刑條例於96
    年7月4日制定公布，於同年月16日施行，依該條例第2條第1
    項第3款規定：「犯罪在中華民國九十六年四月二十四日以
    前者，除本條例另有規定外，依下列規定減刑：三、有期徒
    刑、拘役或罰金，減其刑期或金額二分之一。」，被告前開
    犯行係於96年4月24日以前所犯，應依該條例減刑之，並諭
    知易科罰金之折算標準。
據上論斷，應依刑事訴訟法第299條第1項前段、刑法第239條後
段、第41條第1項前段，中華民國九十六年罪犯減刑條例第2條第
1項第3款、第7條、第9條，判決如主文。
本案經檢察官郭欣怡到庭執行職務
中    華    民    國    98    年    6     月    4     日
                  刑事第四庭法  官  辜漢忠
以上正本證明與原本無異。
如不服本判決應於收受送達後十日內向本院提出上訴書狀，並應
敘述具體理由；其未敘述上述理由者，應於上訴期間屆滿後二十
日內向本院補提理由書(均須按他造當事人之人數附繕本)「切勿
逕送上級法院」。
                            書記官  許麗汝
中    華    民    國    98    年    6     月    5     日
附錄本案論罪科刑法條：
中華民國刑法第239條
有配偶而與人通姦者，處1年以下有期徒刑。其相姦者亦同。


司法院資訊處製作；財團法人民間司法改革基金會備份。
